# 上市公司执行企业会计准则监管问题解答

提问人：杜门翠绿 时间：2010-07-21 12:11:54
上市公司执行企业会计准则监管问题解答（ 2010 年第一期，总第四期）中国证监会会计部
2010 年 6 月 23 日
问题 1.上市公司按照税法规定需补缴以前年度税款或由上市公司主要股东或实际控制人无偿代为承担或缴纳税款及相应罚金、滞纳金的，应该如何进行会计处理？ 解答：上市公司应当按照企业会计准则的规定，进行所得税及其他税费的核算。对于上市公司按照税法规定需补缴以前年度税款的，如果属于前期差错，应按照《企业会计准则第 28 号—会计政策、会计估计变更和差错更正》的规定处理，调整以前年度会计报表相关项目；否则，应计入补缴税款当期的损益。因补缴税款应支付的罚金和滞纳金，应计入当期损益。
对于主要股东或实际控制人无偿代上市公司缴纳或承担的税款，上市公司取得股东代缴或承担的税款、罚金、滞纳金等应计入所有者权益。 问题 2.上市公司在何种情况下可以认定前期会计估计发生差错，需要按照《企业会计准则第 28 号—会计政策、会计估计变更和差错更正》进行处理？ 解答：会计估计，指企业对结果不确定的交易或者事项以最近可利用的信息为基础所作的判断。尽管会计估计所涉及的交易和事项具有内在的不确定性，但如果上市公司在进行会计估计时，已经充分考虑和合理利用了当时所获得的各方面信息，一般不存在会计估计差错。例如由于上市公司据以进行估计的基础发生了变化，或者由于取得新信息、积累更多经验以及后来的发展变化，可能需要对会计估计进行修订，这种修订不属于前期会计差错。只有上上市公司能够提供确凿证据表明由于重大人为过失或舞弊等原因，并未合理使用编报前期报表时已经或能够取得的可靠信息做出会计估计，导致前期会计估计结果未恰当反映当时的情况，应按照《企业会计准则第 28 号—会计政策、会计估计变更和差错更正》进行前期差错更正，其他情况下会计估计变更及影响应采用未来适用法进行会计处理。 问题 3.上市公司在发行权益性证券过程中发生的各种交易费用及其他费用，应如何进行会计核算？ 解答：上市公司为发行权益性证券发生的承销费、保荐费、上网发行费、招股说明书印刷费、申报会计师费、律师费、评估费等与发行权益性证券直接相关的新增外部费用，应自所发行权益性证券的发行收入中扣减，在权益性证券发行有溢价的情况下，自溢价收入中扣除，在权益性证券发行无溢价或溢价金额不足以扣减的情况下，应当冲减盈余公积和未分配利润；发行权益性证券过程中发行的广告费、路演及财经公关费、上市酒会费等其他费用应在发生时计入当期损益。
报送：小雪同志 主送：各证监局，上海、深圳证券交易所 抄送：发行部，创业板部，上市部，稽查局，稽查总队，行政处罚委

回答人：chenyiwei
回复 16 楼 日月光华 的帖子滞纳金本质上属于利息，即企业就所欠税款的金额向国家借入日息万分之五（相当于年息18.25%）的高利贷，并且这种高利贷的利息不能税前扣除。但是从会计核算角度，还是应当认同其本质上属于利息支出。既然属于利息支出，则应当按照金融工具准则的规定，根据所占用的资金金额和实际利率计算，计入存在欠税的相关各期的损益，而不是在实际支付时一次计入损益。 罚款的性质是行政处罚，税务机关对此有一定的自由裁量权，因此在税务机关下达处罚决定之前确实难以合理预计罚款的金额，所以对于罚款，在收到行政处罚告知书时计入损益是合适的，不应预提。

提问人：chenyiwei 时间：2010-07-22 15:47:30
国际准则下没有直接的规定，但从Framework对会计要素（权益和损益）的定义中是可以推论出来的。

回答人：chenyiwei
回复 20 楼 ggqxc 的帖子国际准则下没有直接的规定，但从Framework对会计要素（权益和损益）的定义中是可以推论出来的。

提问人：chenyiwei 时间：2010-7-22 15:47:30
国际准则下没有直接的规定，但从Framework对会计要素（权益和损益）的定义中是可以推论出来的。

回答人：chenyiwei
回复 28 楼 sunpen 的帖子截至目前一共四期，其中 2009 年三期， 2010 年一期。